臺灣嘉義地方法院刑事裁定　　　　　　 100年度撤緩字第27號
聲　請　人　臺灣嘉義地方法院檢察署檢察官
受　刑　人　王景民
上列聲請人因受刑人過失致死案件，聲請撤銷緩刑之宣告（98
年度執緩字第184號），本院裁定如下：
    主  文
聲請駁回。
    理  由
一、聲請意旨略以：受刑人王景民前因過失致死案，經本院於民
    國99年7月15日以99年度嘉交簡字第599號判決，判處有期徒
    刑10月，緩刑2年，並應於99年8月6日前，向游秋鑾支付新
    臺幣（下同）100萬元；另分別於99年8月起至103年9月止，
    於每月6日向游秋鑾支付3萬元，已於99年8月9日確定。詎於
    緩刑期內只支付6萬元，自99年11月之後即未再履行緩刑附
    條件應遵守事項，足認原宣告之緩刑難收其預期效果，而有
    執行刑罰之必要，得撤銷其宣告。
二、按「緩刑宣告，得斟酌情形，命犯罪行為人為下列各款事項
    ：三、向被害人支付相當數額之財產或非財產上之損害賠償
    」；「受緩刑之宣告而有違反第七十四條第二項第一款至第
    八款所定負擔情節重大者，足認原宣告之緩刑難收其預期效
    果，而有執行刑罰之必要者，得撤銷其宣告」，刑法第74條
    第2 項第3 款、第75條之1 第1 項第4 款固分別定有明文。
    惟按違反負擔之情節是否確屬重大，仍應斟酌緩刑期間命應
    遵守事項之達成與宣告緩刑之目的而為認定，要非受緩刑宣
    告之人一有違反之情事即應撤銷該緩刑之宣告，且受緩刑宣
    告之人縱有違反負擔而情節重大者，亦應審酌其緩刑是否確
    難收其預期效果，且非執行刑罰無法達成矯正之目的，尤其
    ，刑法第74條第2 項第3 、4 款之以命犯罪行為人向被害人
    或公庫支付一定之金額作為緩刑宣告之負擔，於宣告緩刑前
    即應考慮犯罪人實際之償還能力，避免流於形式，其中，命
    犯罪行為人向被害人或公庫支付一定之金額之負擔，依刑法
    第74條第4 項之規定，既得為民事強制執行之名義，即依法
    另有追索途徑而得以保障。而權衡刑罰之目的在於制裁不法
    ，而緩刑之宣告係為給予犯罪行為人自新之機會，受緩刑宣
    告者，其後若有不能履行向被害人或公庫支付一定金額之負
    擔時，應先予究明其無法履行之原因是否正當，或僅係推諉
    拖延時間（如確有支付能力，而故不給付），若確係因經濟
    窘困，或頓失給付能力，得否能因受緩刑宣告之人一時無法
    履行，即僅以無民事上之支付能力，即認應以刑罰制裁取代
    緩刑宣告之效果，自有詳酌之必要。再者，揆之刑法第75條
    之1 第1 項第4 款其立法理由係以：修正條文第74條第2 項
    增列法院於緩刑期間內，得命犯罪行為人於緩刑期內遵守之
    事項（例如向被害人支付相當數額、向公庫支付一定之金額
    、接受精神、心理輔導、提供義務勞務或其他為預防再犯之
    事項），明定違反該條所定事項情節重大者，得撤銷其緩刑
    宣告，以期周延。所謂「情節重大」，係指受判決人顯有履
    行負擔之可能，而隱匿或處分其財產、故意不履行、無正當
    事由拒絕履行或顯有逃匿之虞等情事而言，法院撤銷緩刑與
    否，仍應以「足認原宣告之緩刑難收其預期效果，而有執行
    刑罰之必要」之實質要件做為審認標準。
三、經查，本件受刑人因過失致死案，經本院於99年7月15日以
    99年度嘉交簡字第599號判決，判處有期徒刑10月，緩刑2
    年，並應於99年8月6日前，向游秋鑾支付新臺幣100萬元；
    另分別於99年8月起至103年9月止，於每月6日向游秋鑾支付
    3萬元，已於99年8月9日確定，有本院99年度嘉交簡字第599
    號判決、臺灣高等法院被告前案紀錄表各1份在卷可參。而
    上揭受刑人應支付之款項，經臺灣嘉義地方法院檢察署檢察
    官以99年度執緩字第184號函通知受刑人，受刑人僅繳納3期
    6萬元後，即未再履行。經被害人家屬游秋鑾於100年1月4日
    以郵局存證信函通知受刑人應於收文後10日內補齊應繳納款
    項，惟受刑人收受上揭存證信函後，仍未於期限內如數繳納
    等情，固有臺灣嘉義地方法院檢察署檢察官執行附條件緩刑
    案件通知書及郵局存證信函在卷可稽。惟經本院訊問受刑人
    說明履行情形，受刑人陳稱曾給付6萬元，然因失業而未能
    履行緩刑所附條件，有本院訊問筆錄可參。是以，受刑人曾
    支付部分賠償金額，並非全然不願履行判決所載支付金錢之
    負擔，則其因失業、生活困難，而無法再支付餘款，顯然並
    非故意不履行、無正當事由拒絕履行或顯有逃匿之虞等情形
    所致，此外，復無相關資料可資佐證受刑人有履行負擔可能
    ，卻故意隱匿或處分其財產之情事，況本件受刑人支付損害
    賠償金額之期限尚未屆至，自難斷認為受刑人違反緩刑宣告
    所定負擔情節重大，而有「足認原宣告之緩刑難收預期效果
    而有執行刑罰之必要」之情形存在。
四、綜上所述，本件尚無受刑人受緩刑宣告而有違反所定負擔情
    節重大，可認原緩刑之宣告難收其預期效果，而有執行刑罰
    之必要之情形。從而，聲請人聲請撤銷本件緩刑之宣告，經
    核與前揭規定不符，不能准許，應予駁回，爰裁定如主文。
五、依刑事訴訟法第220條，裁定如主文。
中    華    民    國   100    年    3     月    31    日
                  刑事第四庭    法  官  王慧娟
上列正本證明與原本無異。
如不服本裁定，應於裁定送達後5日內向本院提出抗告狀（應附
繕本）。
中    華    民    國   100    年    3     月    31    日
                                書記官  高文靜